【裁判字號】    89,訴,1409
【裁判日期】    900423
【裁判案由】    貪污等
【裁判全文】
臺灣桃園地方法院刑事判決                        八十九年度訴字第一四九號
    公  訴  人  臺灣桃園地方法院檢察署檢察官
    被      告  丙○○
    選任辯護人  孫銘豫律師
                邱榮英律師
右列被告因違反貪污治罪條例案件，經檢察官提起公訴（八十九年度偵字第五八一０
號），本院判決如左：
        主  文
丙○○依據法令從事公務之人員，利用職務上之機會，詐取財物，處有期徒刑肆年陸
月，褫奪公權肆年。
        事  實
一、丙○○係前桃園縣警察局龜山分局龜山派出所之警員（已於民國八十九年六月三
    日辭職獲准），為依據法令從事公務之人員，並對轄區內之交通違規有逕行舉發
    之職權，於八十九年五月十八日晚上十一時三十分擔任該所備勤勤務時，接獲民
    眾報案，前往處理該所轄區內第三人丁○○酒後駕車肇事案件，明知丁○○於八
    十九年五月十八日二十三時三十分許，在飲酒後仍駕駛ＫＸ─０二六七號自小客
    車，於行經桃園縣龜山鄉○○○路九十九號前，因失控致撞及停放路邊之古金泉
    所有ＦＭ─二四五三號自小客車，經送桃園敏盛醫院急救，於翌日凌晨三十分許
    ，仍測得血液酒精濃度為九○‧五八MG＼DL【等於血液中酒精濃度（Blood Alc
    ohol Concentration簡稱ＢＡＣ)百分之０．九０五八（亦即每100ml血液中含90
    5.8mg酒精)，血液中酒精濃度百分之０．九０五八等於吐氣每公升酒精含量０．
    四五二九mg（毫克）】，已達不能安全駕駛動力交通工具之程度，因受丁○○之
    請託，以至少須開具舉發違反道路交通管理事件通知單，始可不予移送公共危險
    罪及扣車牌。竟基於意圖為自己不法所有及偽造文書之犯意，明知其並無收取交
    通違規罰鍰之權限（屬於各地監理單位權限），及丁○○酒後駕車肇事之血液酒
    精濃度九○‧五八MG＼DL，乃利用其為警員處理上述交通事故，而丁○○已與第
    三人古金泉達成民事和解之職務上機會，以幫忙代繳交通罰鍰、故意開錯舉發違
    反道路交通管理事件通知單，並未依程序將該通知單之收執聯交付予丁○○，及
    將該案送交龜山分局交通裁決處所、監理機關，以便嗣後再檢齊舉發違反道路交
    通管理事件通知單辦理誤開註銷之詐術，於同年五月二十五日晚上八時許，在其
 職務上製作之公文書舉發違反道路交通管理事件通知單之違規事實欄上偽載丁○○酒後駕車肇事時之血液酒精濃度為○‧九五八MG＼DL之不實事項（實際之血液
    酒精濃度九○‧五八MG＼DL），足以生損害於龜山分局及監理機關對交通違規處
    罰公文書製作之正確性，並致丁○○不覺有詐，而如數交付繳納無照駕駛及酒醉
    駕駛之罰鍰共新台幣（下同）一萬八千元（實際上無照駕駛及酒醉駕駛若於期限
    內繳納之罰鍰僅一萬二千元），丙○○為取信予丁○○，隨即在丁○○面前，將
    丁○○交付之一萬八千元置於中型公文封內，並將舉發違反道路交通管理事件通
    知單收執聯裝釘在裝錢之公文封外，而行使之。復基於毀損之故意，當場將其職
    務上所掌管於五月二十二日所製作之丁○○涉嫌公共危險之筆錄公文書撕毀丟棄
    ，足生損害於龜山分局。嗣因丁○○之父心中起疑對外陳述，為龜山分局耳聞而
    著手調查，丙○○見事跡敗露，始於八十九年六月三日十二時二十五分許，將藏
    放於內務櫃之丁○○之舉發違反道路交通管理事件通知單一式三份、肇事現場草
    圖一份、敏盛醫院抽血檢驗報告影本一份提出，並於八十九年六月五日，丙○○
    商請丁○○友人甲○○返還向丁○○詐取之一萬八千元。
二、案經桃園縣警察局龜山分局報請台灣桃園地方法院檢察署檢察官偵查起訴。
    理  由
一、訊據被告丙○○坦承右揭收受丁○○所交付之現金一萬八千元、記載丁○○之血
    液酒精濃度為○‧九五八MG＼DL及當場將其於五月二十二日所製作有關丁○○涉
    嫌公共危險之筆錄撕毀丟棄等情，惟矢口否認有右揭犯行，先於警訊中辯稱：伊
    並未通知丁○○到派出所繳納罰鍰，係丁○○於五月二十五日二十時伊開完告發
    單後，要扣車牌，乃要求伊不要扣車牌，只繳罰鍰，伊答應幫忙，丁○○乃主動
    請伊幫忙代繳，後來經詢問分局承辦人說一定要扣車牌，所以伊即於八十九年五
    月二十六日，將公文信封及信封內之金錢全數託交丁○○之友黃嘉興歸還丁○○
    ，告發單伊將它留下，俟血液酒精濃度換算出來後再將其數值改成呼氣測試值，
    伊因為看不懂敏盛醫院檢驗之血液酒精濃度之檢測值是否已達公共危機罪之程度
    ，所以將筆錄撕毀云云。於本院審理中辯稱：伊並未通知丁○○到派出所繳納罰
    鍰，係丁○○於五月二十五日二十時伊開完告發單後，因工作忙，乃要求伊幫忙
    繳納罰鍰，伊答應幫忙，係丁○○主動請伊幫忙代繳，因繳納期限未到，所以還
    未移送（後改稱因未扣車牌，所以沒有辦法移送分局），伊於八十九年五月二十
    六日，即將公文信封及信封內之金錢全數託交丁○○之友甲○○歸還丁○○，伊
    並未貪污；伊因為看不懂敏盛醫院檢驗之血液酒精濃度之檢測值，乃請教醫生，
    伊係依據醫生告訴伊之數字填寫告發單，並無登載不實，且警察處理交通案件之
    慣例，若當事人和解，就將資料撕毀，伊亦無毀壞職務上所掌管之公文書云云。
    惟查，（一）右開事實，業據證人丁○○於警訊時證述：「．．．（八十九年五
    月二十六日）賴姓警員於下午五時許，以行動電話聯繫我，要我於當日晚上七時
    許，到派出所找他繳納罰鍰，否則要查扣我停在修車廠之自小客車車牌。」、「
    當日賴姓警員通知我需要準備現金一萬八千元繳納罰款，我因身上沒有那麼多的
    現金，便於當日晚上六時許撥打行動電話給賴員，告知賴員沒有足夠現金，唯賴
    員仍強調不繳納罰款，就要查扣我車輛的牌照，於是我於當晚八點多到龜山所找
    賴員，賴員立即開具交通告發單，違規項目為無照駕駛與酒醉駕車二項，並要我
    當場簽名，在我簽名之後，賴員並由其抽屜中取出一個中型公文信封，要我將現
    金一萬八千元放入信封中，賴員隨即用釘書機封口，並要我在封口處簽名捺印，
    而且告訴我無照駕駛罰六千元，酒醉駕車罰一萬二千元，共一萬八千元。」、「
    賴員未交付給我，係直接將告發單裝釘在裝錢之公文封外，我曾向賴員要收據，
    唯他表示無法立即開具。」等語。（二）按汽車駕駛人未領有駕駛執照駕車者，
    處銀元二千元以上四千元以下罰鍰，並禁止其駕駛，扣留其車輛牌照；又汽車駕
    駛人酒精濃度過量者，處新台幣六千元以上一萬二千元以下罰鍰，並當場禁止其
    駕駛及吊扣其駕駛執照六個月，道路交通管理處罰條例第二十一條第一項第一款
    、第三十五條第一項第一款分別定有明文。另依據違反道路交通管理事件統一裁
    罰標準表規定，於應到案期限內繳納罰鍰，以最低額之標準處罰，亦即總計罰鍰
    金額為一萬二千元，而非一萬八千元，並禁止其駕駛，扣留其車輛牌照，此為汽
    車駕駛人所應知，被告為交通違規事件之舉發員警，豈有不知之理？故辯護人聲
    請向監理單位查詢罰鍰金額是否確實僅一萬二千元，本院認無再查詢之必要，併
    予敘明。（三）而對於為何未將舉發違反道路交通管理事件通知單移送龜山分局
    轉送受理之監理單位，及將公文信封及金錢何時託何人歸還丁○○等情，亦供述
    前後不一，八十九年六月三日為龜山分局發覺主動提出舉發違反道路交通管理事
    件通知單時，己屆該告發單所記載之應到案日期，豈謂尚未到期，而暫未移送？
    苟需補扣車牌，既知車牌在保養廠內，豈有不予補齊扣牌手續之理？何況交通違
    規案件之罰鍰，於八十九年五月二十五日告發當時，被告發人尚可持舉發違反道
    路交通管理事件通知單收執聯，於應到案日期前至郵局以劃撥之方式繳納，被告
    既與丁○○素昧平生，如係為民服務，亦僅告知如何繳納即可，何須如此積極催
    促丁○○向其繳納罰鍰，而事後又未依程序將舉發違反道路交通管理事件通知單
    移送龜山分局轉送受理之監理單位，此有違常情，且如無法幫忙代繳，亦應一併
    將舉發違反道路交通管理事件通知單收執聯一併退回，以便丁○○可自行繳納，
    方符常情；而被告既供承不認識證人甲○○，又知證人丁○○之聯絡電話，豈有
    將錢交予陌生人，而不通知丁○○自行領回之理？再甲○○受人之託，隨意將他
    人之信封開啟，將錢取出，而於事隔一個多星期後僅將錢交付予丁○○等情，亦
    有違常情。可見被告確係於八十九年六月三日將舉發違反道路交通管理事件通知
    單收執聯提出予龜山分局，見事跡敗露後，始於八十九年六月五日交付現金一萬
    八千元予證人甲○○請他將錢交還丁○○，並非證人甲○○所證述被告於八十九
    年五月二十五日至二十七日間之某日即託伊將錢歸還證人丁○○等情，證人甲○○此部分之證詞有違常理，委不足採，證人丁○○事後附和其詞，稱係伊主動託
    被告代繳罰鍰之證詞，亦係迴護之詞，不足採信。（四）證人丁○○於送醫後，
    在桃園敏盛醫院檢驗之血液酒精濃度之檢測值為九○‧五八MG＼DL【等於血液中
    酒精濃度（Blood Alcohol Concentration簡稱ＢＡＣ)百分之０．九０五八（亦
    即每100ml血液中含905.8mg酒精)，血液中酒精濃度百分之０．九０五八等於吐
    氣每公升酒精含量０．四五二九mg（毫克）】，被告若不知等於吐氣每公升酒精
    含量０．四五二九mg（毫克），而依檢測結果之單位MG＼DL填寫舉發違反道路交
    通管理事件通知單事實欄，即應完全照檢驗結果填寫，豈有填寫成「經血液分析
    濃度為０．九五八MG＼DL」，而將九○‧五八MG＼DL偽載為○‧九五八MG＼DL。
    （五）公文書之保管、銷毀有一定之程序及年限，此為一般公眾所周知，警察機
    關亦是公家機關，豈有交通事故案件當事人已和解，即可將資料撕毀之理？何況
證人丁○○酒後駕車，於八十九年五月十八日二十三時三十分許，在桃園縣龜山
    鄉○○○路九十九號前，因失控致撞及停放路邊之古金泉所有ＦＭ─二四五三號
    自小客車，經送桃園敏盛醫院急救，仍呈酒醉狀態，於翌日凌晨三十分許，仍測
    得血液酒精濃度為九○‧五八MG＼DL（等於吐氣每公升酒精含量０．四五二九毫
    克），此有敏盛醫院急診生化檢驗單及病歷表影本各乙份在卷可稽，顯已達不能
    安全駕駛動力交通工具之程度，豈可因受丁○○之請託，而不予移送，並將筆錄
    公文書撕毀之理？此外，並有舉發違反道路交通管理事件通知單三紙、現場紀錄
    表三紙附卷可稽。被告顯然係利用其為警員處理上述交通事故，而丁○○已與古
    金泉達成民事和解之職務上機會，以幫忙代繳交通罰鍰、故意開錯舉發違反道路
    交通管理事件通知單，及未依規定交付該通知單之收執聯予丁○○，並將該案送
    交龜山分局交通裁決處所、監理機關，以便嗣後再檢齊舉發違反道路交通管理事
    件通知單辦理誤開註銷之詐術，以詐取丁○○之一萬八千元，其不法意圖甚明，
    （六）綜上所述，被告所辯顯係事後卸責之詞，不足採信。本件事證明確，被告
    犯行堪予認定。至於被告辯稱敏盛醫院急診生化檢驗單係其與警員許瑞琪於巡邏
    勤務時一起至該院拿取，伊確實有向醫生請教如何換算呼氣標準等情，如前所述
    ，其既仍以血液酒精濃度之檢驗結果填寫舉發違反道路交通管理事件通知單，自
    無不知換算成呼氣酒精濃度為何而誤載之問題，自無傳訊證人許瑞琪之必要。再
    證人乙○○證述被告曾經向她請教是否需要扣車牌，及證人丁○○之行動電話通
    聯紀錄已逾保存期限，無通聯紀錄等情，亦不足以證明被告確未曾打電話予丁○○通知繳納交通罰鍰及確無不法之意圖，而為被告有利之認定，附此敘明。
二、核被告丙○○所為，係犯貪污治罪條例第五條第一項第二款之罪、刑法第一百三
    十八條之毀損職務上掌管文書物品罪、及同法第二百十六條、第二百十三條之行
    使公務員登載不實罪。所犯刑法第二百十三條之公務員登載不實罪為行使之高度
    行為吸收，不另論罪。公訴人就行使公務員登載不實罪部分，認被告僅係犯刑法
    第二百十三條之公務員登載不實罪，容有誤會，惟其基本事實同一，起訴法條應
    予變更，併此敘明。被所犯上開三罪間有方法、結果之牽連關係，應從一重之貪
    污治罪條例第五條第一項第二款之利用職務機會詐取財物罪處斷。被告丙○○依
據法令從事公務之人員，利用職務之機會詐取財物，雖其行為戕害公務員信譽及
    公權力之行使，然其情節尚非重大，且其所得之財物在五萬元以下，爰依貪污治
    罪條例第十二條第一項之規定，減輕其刑。爰審酌被告丙○○係前桃園縣警察局
    龜山分局龜山派出所警員，負有取締告發交通違規之職責，竟利用職務詐取財物
    之犯罪動機、目的、手段，犯罪所得財物、所生之危害，及犯罪後之態度等一切
    情狀，量處如主文所示之刑，並依貪污治罪條例第十七條規定，宣告褫奪公權四
    年。詐取所得之財物一萬八千元，業經歸還被害人丁○○，爰不另諭知追繳發還
    被害人，附此敘明。
三、證人丁○○涉公共危險罪嫌部分未據起訴，宜由檢察官另行偵查起訴。
據上論斷，應依刑事訴訟法第二百九十九條第一項前段、第三百條，貪污治罪條例第
五條第一項第二款、第十二條、第十七條，刑法第十一條前段、第二百十六條、第二
百十三條、第一百三十八條、第五十五條、第三十七條第二項，判決如主文。
本案經檢察官胡樹德到庭執行職務。
中      華      民      國    九十      年      四      月    二十三    日
                                臺灣桃園地方法院刑事第二庭
                          法  官  曾 正 耀
右正本證明與原本無異。
如不服本判決，應於判決送達後十日內向本院提出上訴狀( 應附繕本 )，上訴於
臺灣高等法院。
                                      書記官  文 巧 雲
中        華        民        國   九十   年   四   月    二十四    日
附論罪科刑依據之法條
貪污治罪條例第五條
有下列行為之一者，處七年以上有期徒刑，得併科新台幣六千萬元以下罰金：
一  意圖得利，擅提或截留公款或違背法令收募稅捐或公債者。
二  利用職務上之機會，詐取財物者。
三  對於職務上之行為，要求、期約或收受賄賂或其他不正利益者。
前項第一款及第二款之未遂犯罰之。
刑法第二百十三條
公務員明知為不實之事項，而登載於職務上所掌之公文書，足以生損害於公眾或他人
者，處一年以上七年以下有期徒刑。
刑法第二百十六條
行使第二百十條至第二百十五條之文書者，依偽造、變造文書或登載不實事項或使登
載不實事項之規定處斷。
刑法第一百三十八條
毀棄、損壞或隱匿公務員職務上掌管或委託第三人掌管之文書、圖畫、物品，或致令
不堪用者，處五年以下有期徒刑。


司法院資訊處製作；財團法人民間司法改革基金會備份。
